【裁判字號】    89,易,716
【裁判日期】    900131
【裁判案由】    竊盜
【裁判全文】
臺灣雲林地方法院刑事判決                          八十九年度易字第七一六號
    公  訴  人  臺灣雲林地方法院檢察署檢察官
    被      告  己○○
    被      告  戊○○
    共      同
    選任辯護人  蔡錦得
右列被告等因竊盜案件，經檢察官提起公訴（八十九年度偵字第三四二八號），本院
判決如左：
    主  文
己○○共同竊盜，處有期徒刑拾月。
戊○○共同竊盜，處有期徒刑陸月，如易科罰金，以參佰元折算壹日。
    事  實
一、己○○、戊○○係夫妻，雖各為松正營造有限公司（下稱松正公司）及明松實業
    股份有限公司（下稱明松公司）之名義負責人，然實際上均共同參與松正公司之
    經營。己○○、戊○○於民國八十九年三月一日，因承攬台電地下電纜線工程，
    而以松正公司名義，在雲林縣虎尾鎮廉使里里長丙○○、里幹事王坤煙之見證下
    ，向丁○○承租坐落於雲林縣虎尾鎮○○段第二八七一號土地，做為堆置工程材
    料及砂石之場所。詎己○○、戊○○竟意圖為自己不法所有之犯意聯絡，自承租
    後八十九年三、四月間某日起，即僱用不知情之工人數名，在上開土地上竊取長
    四十八．五公尺、寬十七．一公尺、深度三．四公尺，數量約二千八百一十九．
    七九立方公尺之土石，嗣於八十九年四月七日時，丁○○前往上開土地查看時，
    始發現上情。
二、案經被害人丁○○告訴台灣雲林地方法院檢察署檢察官偵查起訴。
    理  由
一、訊據被告己○○固坦承因向榮福股份有限公司承攬台電地下電纜線工程，而於右
    揭時地挖取土石之事實，然被告二人矢口否認有何竊盜犯行，被告己○○辯稱：
    我向丁○○承租時，雙方已有約定如有需要可以挖取前開土地上之土石，事後再
    予以回復原狀即可，所以才在租賃契約末處載明「承租人放棄承租時，須將地面
    回復原高程，並將地面下一尺內土地搗鬆」之約定；且我們自三月二日起即開始
    挖取土石，丁○○不可能不知道，但丁○○並無反對之意思云云。被告戊○○則
    辯稱：整件事我均不知情，我亦未參與松正公司在雲林縣虎尾鎮之工程，平日係
    獨自經營明松公司為業，我只是在訂立本件土地租賃契約時，因己○○之父突因
    急症，故至雲林縣虎尾鎮之工地找己○○，適己○○正欲與丁○○訂約始與己○○一同到場，因丁○○不識字，而幫忙書寫契約，又事後聽聞此事，為解決本件
    糾紛，始參與和解一、二次而已云云。經查：
    （一）右揭事實，業據告訴人丁○○指述綦詳，並有租賃契約書一紙附卷可稽。
          而上開土地被竊取之土地長四十八．五公尺、寬十七．一公尺，深度三．
          五公尺，有雲林縣警察局虎尾分局八十九年八月十五日虎警刑字第七七九
          一號函及檢附之測量成果圖一份在卷可稽，且被告戊○○亦在現場與告訴
          人丁○○、告訴人之友人林美男及警員一同參與測量之過程，且雙方經協
          調後達成以深度三．四公尺為標準計算數量，被告戊○○亦未爭執測量之
          結果等情，亦據證人即雲林縣警察局虎尾分局警員甲○○及證人林美男到
          庭證述在卷，並有現場照片三十四幀在卷可參，是被告二人辯稱測量體積
          有誤云云，委無足採。
    （二）又查，被告己○○與告訴人丁○○於八十九年三月一日訂約時，並未有何
          得挖取土石之約定，被告己○○亦未言明使用本件土地時會挖取土石，另
          因土地經置放材料或受卡車輾壓後，土地會變硬結實而無法供耕種之用，
          所以才訂立末款「承租人放棄承租時，須將地面回復原高程，並將地面下
          一尺內土地搗鬆」之約定，並在訂約時要求被告返還土地時，應將土地整
          平，並將土地挖鬆等情，業經證人丙○○、王坤煙於偵、審中分別證述明
          確，被告嗣又改稱在訂約前即與告訴人有約定可能會挖取告訴人之土石，
          但因契約空白處不多致未記載，後來因為我們挖太多，告訴人才向我們要
          補償費，後來補償費談不攏，告訴人才告我云云，然土石非價值菲薄之物
          ，如欲取用，豈有未於契約上明確約定數量、價格而僅籠統同意之理。被
          告己○○嗣又辯稱：告訴人尚到本件土地察看，應知其土石被挖取而未表
          示反對之意思，且於告訴人發現後，與告訴人協調補償費時，告訴人亦表
          示同意云云，然告訴人堅稱其至八十九年四月七日始發現等語在卷，而證
          人即松正公司副理乙○○雖到庭證述常在本件土地上遇見告訴人等語，然
          又證稱：「我們承租後一、二個星期材料就進場了，大概在清明節時因材
          料不夠，才開始挖土，挖一點告訴人就發現，後來里長也知道，告訴人於
          四月七日就和我老闆（被告己○○）談，我不記得他們談的詳細內容，只
          是告訴人應該是有同意，否則我們不可能繼續挖」等語在卷，是依證人吳
          聰喬所證稱挖取土石之時間核與告訴人發現之時間相近，尚難認被告所辯
          告訴人早已得知土石被挖一節屬實，且證人僅以主觀意見揣測告訴人於協
          調時有同意挖取之表示，亦無從證實被告辯稱告訴人於協調時亦有同意云
          云為真。又縱使告訴人於事後與被告協調時有何同意之表示，亦屬事後告
          訴人追究與否之態度，無從解免被告己○○未得告訴人同意，即竊取本件
          土地土石之竊盜犯行。再參以被告己○○先辯稱事前曾取得告訴人同意，
          嗣又辯稱告訴人事後並無表示反對之意思，前後矛盾不一，益徵告訴人於
          訂約時並未有任何同意挖取土石之表示甚明。
    （三）被告戊○○於訂立本件租賃契約時有到場參與其夫被告己○○及告訴人之
          締約過程，並親筆書寫契約書上之文字，且於事發後經告訴人連絡被告黃
          正淦時，被告戊○○亦主動獨自至本件土地上勘查並持買賣土方之契約書
          與告訴人商談賠償金額，當告訴人質問為何挖土及被告己○○為何不到時
          ，被告戊○○則表示他們因進行管線工程故需要壤土下的砂石作拌料之用
          ，被告己○○很忙，公司有授權一定金額讓被告戊○○商談等語，又雲林
          縣警察局虎尾分局警員到場測量本件土地挖取面積時，被告戊○○亦獨自
          到場參與測量過程，並向警員表示如何測量等情，業據告訴人指述明確，
          並經證人丙○○、林美男及林承憲到庭證述屬實，再衡諸常情，承租土地
          、挖取土石之事涉及雙方權益頗大，並非等閒之事，被告己○○豈有會同
          或派遣不知內情之人前去商談協調。且證人丙○○到庭證稱：「簽約過程
          大約一個小時，我沒有聽他們說有急事要辦」等語，且如家中有急事欲連
          絡被告己○○，以電話為之即可，洵無親至雲林縣虎尾鎮尋找被告己○○
          之必要，足見被告戊○○辯稱不知此事，只是偶然到場協助書寫契約云云
          ，實屬無稽。再查，被告戊○○所經營之明松公司所在地即台中縣梧棲中
          和里梧棲路一三八號，現為永安車行之連絡處所，並無明松公司經營之情
          形等情，有台中縣警察局清水分局八十九年十二月十八日（八九）清警刑
          字第一三五三一號函附卷可稽，是被告戊○○是否以經營明松公司為業，
          尚有可疑。而被告戊○○與被告己○○之名片上，均載上明松公司及松正
          公司之抬頭，其餘連絡方式亦相同，有名片二紙影本附卷可稽，且證人即
          松正公司副理乙○○亦到庭證稱：「我們之前在虎尾從事工程時，戊○○
          偶而路過會過來，我和己○○一般談招標工程時，戊○○在簽訂合約之階
          段會和我們一起去」等語無訛，足徵被告戊○○平日經常參與松正公司之
          業務活動，並與被告己○○一同洽談生意、訂立契約，則證人即承攬台電
          地下電纜線工程之榮福股份有限公司課長廖富淦到庭證稱：「我在我公司
          看過她（被告戊○○）．．她有跟她先生去過我們公司一同洽談業務」等
          語，則與上情無悖，是被告戊○○亦應參與松正公司本次承攬之台電地下
          電纜線工程，洵堪認定。綜上各情，被告戊○○平日即參與松正公司之經
          營，且對本次松正公司所承攬之台電地下電纜線之工程亦有深入瞭解及參
          與，且其與被告己○○又一同與告訴人訂約，之後又與告訴人商談和解及
          測量土地挖取情形，顯然知情松正公司承租本件土地之目的，而與被告黃
          正淦一同僱用工人竊取本件土地土石甚明，是被告戊○○辯稱不知情云云
          ，顯與上開事實及常情不符，委不足採。證人廖富淦雖又證稱：被告陳淑
          汝只是偶而陪她先生去該公司開會，並未接觸工程事宜或填寫資料云云，
          然與其先前之證言及上開情事不符，尚難遽以為被告戊○○有利之認定。
    綜上所述，被告二人所辯，顯屬事後卸責之詞，皆不足採。本件事證明確，被告
    二人犯行，堪以認定。
二、核被告己○○、戊○○所為，係犯刑法第三百二十條第一項竊盜罪。被告二人具
    有犯意聯絡及行為分擔，為共同正犯。被告二人利用不知情之工人數名為之，係
    間接正犯。爰審酌被告二人為一己私利，竊取他人砂石圖利，嚴重危害自然環境
    及告訴人之權益，又未儘速回復本件土地原狀或賠償告訴人損失，被告戊○○對
    本件參與程度較低，被告二人犯罪後仍飾詞卸責不知反省等一切情狀，量處如主
    文所示之刑。又按法第四十一條：「犯最重本刑為三年以下有期徒刑以下之刑之
    罪，而受六月以下有期徒刑或拘役之宣告，因身體、教育、職業或家庭之關係，
    執行顯有困難者，得以一元以上三元以下折算一日，易科罰金」，已於九十年一
    月十日經總統公布修正為第四十一條第一項：「犯最重本刑為五年以下有期徒刑
    以下之刑之罪，而受六個月以下有期徒刑或拘役之宣告，因身體、教育、職業、
    家庭之關係或其他正當事由，執行顯有困難者，得以一元以上三元以下折算一日
    ，易科罰金」，同年月十二日生效。本件被告戊○○犯罪日期在前述法律修正前
    ，犯罪後法律變更，比較新舊法，以新法對被告有利，自應併適用新法即修正後
    之刑法第四十一條第一項規定，諭知易科罰金之折算標準，以資懲儆，併此敘明
    。
據上論斷，應依刑事訴訟法第二百九十九條第一項前段，刑法第二條第一項前段、第
二十八條、第三百二十條第一項、第四十一條第一項前段，罰金罰鍰提高標準條例第
一條前段、第二條，判決如主文。
本案經檢察官蔣得龍到庭執行職務。
中      華      民      國      九十      年      一    月    三十一    日
                                        臺灣雲林地方法院刑事第二庭
                                            法  官  趙  思  芸
右正本證明與原本無異。
如不服本判決，應於判決送達後十日內，向本院提出上訴狀。（須附繕本）
                                            書記官  王  淑  美
中      華      民      國      九十      年      一    月    三十一    日
刑法第三百二十條
意圖為自己或第三人不法之所有，而竊取他人之動產者，為竊盜罪，處五年以下有期
徒刑、拘役或五百元以下罰金。
意圖為自己或第三人不法之利益，而竊佔他人之不動產者，依前項之規定處斷。
前二項之未遂犯罰之。


司法院資訊處製作；財團法人民間司法改革基金會備份。
